【裁判字號】    97,簡上,292
【裁判日期】    980402
【裁判案由】    詐欺
【裁判全文】
台灣屏東地方法院刑事判決      97年度簡上字第292號
上  訴  人  臺灣屏東地方法院檢察署檢察官
被      告  甲○○
上列上訴人因被告涉犯詐欺案件，不服台灣屏東地方法院97年度
簡字第1331號中華民國97年8 月11日第一審簡易判決（聲請簡易
判決處刑案號97年度偵字第4496號），提起上訴，本院管轄之第
二審合議庭判決如下：
    主  文
上訴駁回。
    事  實
一、甲○○曾犯偽造有價證券及傷害罪，其所犯偽造有價證券罪
    ，於民國91年4 月18日經臺灣高等法院高雄分院判處有期徒
    刑1 年10月確定，甫於93年7 月11日假釋期滿視為執行完畢
    ，其已預見金融機構帳戶係個人理財之重要工具，關係個人
    財產、信用之表徵，如交予他人使用，有供作財產犯罪用途
    之可能，而一般人取得他人存摺之目的在於取得贓款及掩飾
    犯行不易遭人追查，對於提供帳戶雖無引發他人萌生犯罪之
    確信，但仍以基於幫助由真實姓名、年籍不詳之成年人組成
    之電話詐騙集團遂行詐欺取財之不確定故意，於民國97年3
    月20日16時許，在屏東縣屏東市○○路之「馬桶餐廳」前，
    將其向臺灣土地銀行屏東分行申辦之000000000000號帳戶存
    簿及提款卡、密碼等物，以每月新台幣（下同）2 萬元之代
    價，出租予真實姓名、年籍不詳之成年女子，該不詳姓名年
    籍之成年女子取得上開帳戶後，即與其所屬之電話詐騙集團
    共同基於意圖為自己不法所有之犯意聯絡，於97年3 月21日
    9 時許，撥打乙○○之電話，並向乙○○佯稱其遭冒名開設
    帳戶、公司並惡性倒閉，需將存款轉至「監管帳戶」內云云
    ，致乙○○因此陷於錯誤，於同年月24日，將20萬元、30萬
    元匯入甲○○上開銀行帳戶內，復於同年月25日，將60萬元
    匯入甲○○上開銀行帳戶內，嗣乙○○察覺有異，始知受騙
    。
二、案經屏東縣政府警察局屏東分局移送臺灣屏東地方法院檢察
    署檢察官偵查起訴。
    理  由
一、證據能力部分：
(一)查本件被告所為之警詢及偵查中自白，並無出於強暴、脅迫
    、利誘、詐欺、疲勞訊問、違法羈押或其他不正之方法，亦
    非違反法定障礙事由經過期間不得訊問或告知義務之規定而
    為，依刑事訴訟法第156 條第1 項、第158 條之2 規定，應
    認其有證據能力。
(二)證人乙○○之審判外陳述，依刑事訴訟法第159 條之5 規定
    排除同法第159 條第1 項之傳聞排除法則之適用，自有證據
    能力。
(三)再查，本件檢察官所提出之非供述證據，均無違反法定程序
    而取得之情形，依刑事訴訟法第158 條之4 反面規定，自有
    證據能力。
二、訊據被告對上開犯行於警詢、偵查及本院審理中均坦承不諱
    ，核與被害人乙○○於警訊中之證述相符，並有被害人之匯
    款紀錄、被告臺灣土地銀行屏東分行帳戶交易明細表、開戶
    基本資料等在卷可資佐證。又一般民眾向金融行庫開設帳戶
    ，請領存摺及金融卡一事，與個人身分、社會信用關係密切
    ，具有強烈之屬人性格，而金融實務上申請開戶並無任何特
    殊限制，一般民眾皆得以存入最低開戶金額之方式申請之，
    且同一人得在不同之金融行庫分別申請數存款帳戶以供使用
    ，是依常理，若遇他人捨以自己名義申請帳戶，反以金錢向
    人蒐購金融帳戶使用，提供帳戶者對於該帳戶是否係供不法
    使用，絕無不起疑心之理，況不法人士利用電話、行動電話
    簡訊、寄送得獎通知等手段詐財之情事，於現今社會屢有所
    聞，被告對此應無不知之理，顯見被告對於他人可能利用其
    提供之前揭帳戶作為詐欺取財之用，事前自應有所預見，是
    其有幫助他人詐欺取財之不確定故意甚明。綜上所述，被告
    自白核與事實相符，本件事證明確，被告犯行堪以認定，應
    予依法論科。
三、按刑法上之幫助犯，係對於犯罪與正犯有共同之認識，而以
    幫助之意思，對於正犯資以助力，而未參與實施犯罪之行為
    者而言（最高法院75年度台上字第1509號、88年度台上字第
    1270號判決亦同此意旨）。是以，如未參與實施犯罪構成要
    件之行為，且係出於幫助之意思提供助力，即屬幫助犯，而
    非共同正犯。本件被告基於幫助之犯意，提供上開銀行帳戶
    存摺、金融卡予詐騙集團成員，該集團成員意圖為自己不法
    之所有，以詐術使乙○○陷於錯誤，而匯款至被告所提供之
    帳戶，並無相當證據證明被告有參與詐欺犯行之構成要件行
    為，核其所為係幫助犯刑法第339 條第1 項詐欺取財罪。被
    告曾犯偽造有價證券及傷害罪，其中所犯偽造有價證券罪，
    於91年4 月18日經臺灣高等法院高雄分院判處有期徒刑1 年
    10月確定，甫於93年7 月11日假釋期滿視為執行完畢，有臺
    灣高等法院被告前案紀錄表在卷可憑，被告受徒刑之執行完
    畢後，5 年以內故意再犯本件有期徒刑以上之罪，為累犯，
    應依法加重其刑。被告幫助他人犯前開罪名，爰依刑法第30
    條第2 項之規定，按正犯之刑減輕之，並先加後減。原審審
    酌被告有前述前科，素行欠佳，及其因貪圖蠅頭小利，任意
    將帳戶資料出租並交付他人，使詐騙集團在不致曝露身分之
    下，毫無顧忌大肆行騙，對社會治安危害不小，且被害人乙
    ○○被騙取110 萬元，損失甚重，暨其於犯罪後坦承犯行等
    一切情狀，依刑事訴訟法第449 條第1 項、第454 條第2項
    、刑法第339 條第1 項、第30條第2 項、第47條第1 項、第
    41條第1 項前段、刑法施行法第1 條之1 ，逕以簡易判決處
    有期徒刑5 月，並諭知易科罰金之折算標準，其認事用法，
    均無不合，量刑亦屬妥適。公訴人上訴意旨空言指摘原審判
    決不當，顯無理由，應予駁回。
據上論斷，應依刑事訴訟法第455 條之1 第1 項、第3 項、第
368 條，判決如主文。
本案經檢察官廖華君到庭執行職務。
中    華    民      國      98    年   4    月   2    日
                    刑事第五庭
                              審判長法  官    石家禎
                                    法  官    林家聖
                                    法  官    陳秀慧
以上正本證明與原本無異。
不得上訴。
中    華    民      國      98    年   4    月   2    日
                                    書記官    林鴻仁


司法院資訊處製作；財團法人民間司法改革基金會備份。
